臺灣新竹地方法院刑事判決　　　　　　　 96年度交訴字第6號
公　訴　人　臺灣新竹地方法院檢察署檢察官
被　　　告　戊○○
選任辯護人　王志陽律師
上列被告因過失致死等案件，經檢察官提起公訴（96年度偵字第
533號）後，被告復於本院準備程序中為自白犯罪之陳述，經詢
問檢察官及被告之意見後，經本院合議庭裁定由受命法官行簡式
審判程序，判決如下：
    主  文
戊○○因過失致人於死，處有期徒刑伍月，如易科罰金，以新臺
幣壹仟元折算壹日。緩刑貳年。
    犯罪事實
一、戊○○於民國95年8月11日6時30分許，駕駛車牌號碼為Z7─
    5148 號自用小貨車，沿新竹縣竹北市○○路外側車道由南
    往北方向行駛，行經該路段6號處欲超車時，本應注意超車
    時應與前車保持至少半公尺以上之安全間隔，而依當時天候
    晴、日間自然光線、柏油直路路面乾燥、路面無缺陷亦無障
    礙物，視距良好等一切情形，客觀上亦無不能注意之情事，
    仍疏於注意未與前車保持至少半公尺以上之安全間隔，所駕
    駛上開自用小貨車右前側遂撞擊前方由陳玉環所騎乘、車牌
    號碼為JH8─136號之重型機車左側，陳玉環因而人車倒地受
    有傷勢，頭部外傷合併兩側硬腦膜下出血，蜘蛛膜下出血及
    嚴重腦挫傷等經送醫救治後，仍於95年8月24日11時30分許
    不治死亡。
二、案經新竹縣警察局竹北分局報請臺灣新竹地院檢察署檢察官
    相驗後自動檢舉偵查起訴。
    理  由
一、本件被告戊○○所犯過失致死罪，非死刑、無期徒刑、最輕
    本刑為3年以上有期徒刑之罪，被告於本院準備程序進行中
    ，就被訴事實為有罪之陳述，經本院合議庭認合於刑事訴訟
    法第273條之1之規定，裁定進行簡式審判程序，合先敘明。
二、認定犯罪事實所根據的證據及理由：被告戊○○於警詢、偵
    查中之供述及本院準備、簡式審判程序時均坦承不諱，其稱
    ：伊於95年8月11日上午6時30分許，駕駛車牌號碼Z7－5148
    號自用小客貨車，以時速約50公里之速度，由新竹縣竹北市
    自南向北往新竹市○○路方向行駛，嗣行經新竹縣竹北市○
    ○路北上外側車道時，伊所駕駛之自用小客貨車右側後視鏡
    與被害人陳玉環所騎乘之車牌號碼JH 8－136號重型機車發
    生擦撞，因而致被害人陳玉環人車倒地後受傷不治死亡等語
    （見95年度相字第545號相驗卷第4、5、26、27頁，本院卷
    第13、14、56、60、61、67至74頁），次查：
（一）證人即被害人陳玉環之子乙○○於警詢時之證述。其稱：
      被害人陳玉環於95年8月11日上班途中因車禍而送往東元
      醫院急救，並於當日上午9時許，轉送至苗栗縣頭份鎮為
      恭醫院加護病房，而於95年8月24日上午11時30分死亡等
      語（見上開相驗卷第6、7頁）。
（二）新竹縣警察局95年8月11日道路交通事故談話紀錄表、道
      路交通事故現場圖、道路交通事故調查報告表（一）、（
      二）、交通事故照片15張等（見上開相驗卷第3、10至12
      、14至18、23、24頁）在卷可資佐證。
（三）新竹縣警察局95年9月27日竹縣警鑑字第0953011903號函
      所附之「竹北分局轄陳玉環車禍死亡案」報告1份（見上
      開相驗卷第33至65頁），其綜合研判結果略以：一重機車
      JH8－136上多處雜亂刮擦痕跡，並非水平擦撞形成，應為
      倒地後刮擦柏油路面所致。二重機車JH8－136車尾（包含
      車燈部位）保持完整，未發現有撞擊或破裂痕跡，研判該
      部位曾遭受猛烈撞擊可能性較低。三自小客Z7－5148前保
      險桿右前側亦未發現有新撞擊痕跡，該部位為車體前側最
      突出部分，未有明顯跡證顯示曾和重機車JH8－136車尾接
      觸。四重機車JH8 －136左側車殼高度57cm處發現藍色痕
      跡，但於自小客Z7－5148車體上，未發現有高度相符合之
      刮擦痕跡。五重機車JH8－136後側鐵架上高度77cm處發現
      藍色痕跡，相對高度自小客Z7－5148右前側車燈下有一微
      細刮擦痕跡，兩者均已刮下提供比對。六上述現場照片因
      勘察時光線與列印品質因素，可能與實際現場肉眼觀測，
      會有色差情形發生等情。
（四）內政部警政署刑事警察局95年11月10日刑鑑字第09501393
      47號鑑定書1 份（見上開相驗卷第67、68頁），其鑑定結
      果略以：編號1【採自JH8－136機車左側車殼上可疑藍色
      漆】之外來藍色漆狀物（編號1－1），因受背景嚴重干擾
      ，無法有效研判分析數據，與編號6【採自Z7－5148自小
      客右前燈下無撞擊處上標準綠色漆片】之透明層加綠色層
      （編號6－1，檢出丙烯酸類－胺基甲酸酯樹脂成分）無法
      比鑑；編號2【採自JH8－136機車車尾鐵架上可疑藍色漆
      】之外來藍色漆狀物（編號2－1，檢出聚酯－硝化纖維樹
      脂及無機顏料二氧化鈦等成分）與編號6【採自Z7－5148
      自小客右前燈下無撞擊處上標準綠色漆片】之透明層加綠
      色層（編號6－1，檢出丙烯酸類－聚酯－胺基甲酸酯樹脂
      成分）；編號5【採自Z7－5148自小客右前燈下】與編號3
      【採自JH8－136機車左側車殼處】及編號4【採自JH8－
      136 機車車尾鐵架上】，均未發現可資相互比鑑之物質，
      故無法比對等情。
（五）臺灣省竹苗區車輛行車事故鑑定委員會96年1月8日竹苗鑑
      950793字第0965300105號函所附之96年1月3日竹苗區9507
      93案鑑定意見書1 份（見上開相驗卷第80至82頁），其鑑
      定結果為：被告戊○○駕駛自小客貨車超車時未與前車保
      持安全間隔為肇事原因等情。
（六）臺灣省車輛行車事故覆議鑑定委員會96年3月26日府覆議
      字第0966200698號函文1紙（見本院卷第17頁）在卷可案
      ，其主旨略以：承囑覆議戊○○與陳玉環行車事故鑑定一
      案（覆議字第9610195號），經本會第2166次（96年3月23
      日）會議依卷附調查跡證資料研議結論，照竹苗區車鑑會
      之鑑定意見，惟意見一、文詞改為：「戊○○駕駛自小客
      貨車，超越右前重機車時疏未注意保持安全間隔，為肇事
      原因。」等情。
（七）臺灣新竹地方法院檢察署檢察官督同檢驗員楊敏昇相驗明
      確，有相驗屍體證明書、法醫室驗斷書、勘驗筆錄各1份
      在卷足憑（見上開相驗卷第25至27、28、69至76頁），另
      有為恭紀念醫院95年8月24日診斷證明書1份（見上開相驗
      卷第13頁），其診斷結果為：被害人陳玉環確因本件車禍
      受有頭部外傷合併兩側硬腦膜下出血，蜘蛛膜下出血及嚴
      重腦挫傷，手術後合併尿崩及低血壓等傷害，經送醫急救
      後，於95年8月24日上午11時30分許不治死亡等情，是認
      被害人陳玉環之死亡係因被告戊○○駕駛自小客貨車，超
      越右前重機車時疏未注意保持安全間隔之過失所致，應堪
      認定。
（八）按汽車行駛時，駕駛人應注意車前狀況及兩車併行之間隔
      ，並隨時採取必要之安全措施。道路交通安全規則第94條
      第3項分別定有明文。依卷附道路交通事故現場圖、道路
      交通事故調查報告表（一）、（二）、照片等證據所示，
      被害人陳玉環因被告戊○○駕駛自小客貨車，超車時疏未
      注意保持安全間隔，遭撞擊後因而致受前揭傷勢不治死亡
      ，足見被告戊○○確有超車時疏未注意保持安全間隔情事
      。再依道路交通事故調查報告表（一）、（二）所載，當
      時天候晴、日間自然光線、柏油直路路面乾燥、路面無缺
      陷亦無障礙物，視距良好，且依被告戊○○之智識、能力
      又無不能注意之情況，竟疏未注意，以致造成被害人陳玉
      環死亡，被告戊○○就本件事故之發生顯有過失。又本件
      被害人陳玉環之死亡既因被告戊○○之過失所致，二者間
      具相當因果關係無疑。本件事證已明，被告戊○○上開犯
      行均堪認定。
三、被告戊○○駕車肇事致人於死，核其所為，應係犯刑法第
    276條第1項前段之過失致人於死罪。又被告戊○○於犯罪未
    發覺前自首，而接受裁判，此有新竹縣警察局道路交通事故
    談話紀錄表、本院公務電話查詢記錄單各1份附卷可參（見
    前開相驗卷第3頁、本院卷第76-1頁）及被告戊○○所供明
    ，依刑法第62條前段規定減輕其刑。爰審酌被告戊○○駕車
    未保持安全距離之超車行為，導致被害人陳玉環死亡之結果
    ，造成被害人陳玉環之家屬無可彌之傷痛，惟犯罪後尚能坦
    承犯行及其過失係本事故之唯一因素、終能與被害人家屬以
    總數新台幣313萬2,734元達成和解，有本院所製成之和解筆
    錄1份存卷可證（見本院96年度交附民字第17號卷內資料）
    等一切情狀，量處如主文所示之刑，並諭知易科罰金之折算
    標準。被告戊○○前未曾因故意犯罪受有期徒刑以上刑之宣
    告，此有臺灣高等法院被告前案紀錄表及刑案資料查註紀錄
    表各1份在卷可查，且被告戊○○犯後坦承過失致死犯行，
    因一時疏漏，致罹刑典，經此次偵查程序及科刑之教訓後，
    應已知所警惕，相信不會再犯；且被告戊○○業與被害人家
    屬甲○○、丙○○、乙○○、丁○○達成和解，有上開本院
    於96年6月26日所製之和解筆錄1份在卷足參，聊以彌補被害
    人家屬所承受之傷痛，被告戊○○已為70歲之高齡，是本院
    認為前開對其所宣告之刑，以暫不執行為適當，爰併予宣告
    緩刑2年，以勵自新。
據上論斷，應依刑事訴訟法第273條之1第1項、第299條第1項前
段，刑法第276條第1項前段、第62條前段、第41條第1項前段、
第74條第1項，刑法施行法第1條之1第1項、第2項前段，判決如
主文。
本案經檢察官林奕到庭執行職務。
中    華    民    國    96    年     6    月    29    日
                  交通法庭  法  官  劉兆菊
以上正本證明與原本無異。
中    華    民    國    96    年     6    月    29    日
                            書記官  蕭汝芳
附錄本案論罪科刑法條：
刑法第276條第1項：
因過失致人於死者，處2年以下有期徒刑、拘役或2千元以下罰金
。
